臺灣高等法院刑事裁定
110年度毒抗字第715號
抗  告  人
即聲 請 人  臺灣臺北地方檢察署檢察官
抗  告  人
即  被  告  周柏宇



上列抗告人因被告違反毒品危害防制條例案件，不服臺灣臺北地
方法院110年度毒聲字第340號，中華民國110年3月23日所為裁定
（聲請案號：臺灣臺北地方檢察署110年度聲戒字第41號），提
起抗告，本院裁定如下：
    主  文
原裁定撤銷。
檢察官之聲請駁回。
    理  由
一、原裁定意旨略以：抗告人即被告甲○○（下稱被告）因施用第
    二級毒品甲基安非他命，經臺灣臺北地方法院（下稱臺北地
    院）以109年度毒聲字第258號裁定送觀察、勒戒後，經法務
    部矯正署（下略）新店戒治所附設勒戒處所評估判斷，認「
    有繼續施用毒品傾向」等情，有該裁定及法務部○○○○○○○○附
    設勒戒處所開立之有無繼續施用毒品傾向證明書、評估標準
    紀錄表在卷可稽，是檢察官聲請裁定令被告入戒治處所強制
    戒治，於法並無不合，應依毒品危害防制條例第20條第2項
    規定，裁定被告令入戒治處所強制戒治，其期間為6個月以
    上，至無繼續強制戒治之必要為止，但最長不得逾1年。
二、檢察官抗告意旨略以：法務部已於民國110年3月26日修正頒
    布「有無繼續施用毒品傾向評估標準紀錄表」，就評分項目
    、前科紀錄有所調整，被告適用修正後之評估標準重新評估
    後，或有評估為無繼續施用傾向之可能，原裁定未能參考適
    用修正後之評估標準，恐影響被告權益，請撤銷原裁定等語
    ；被告抗告意旨略以：被告雖有若干毒品前科，但本次接受
    觀察、勒戒，在所內表現良好，無任何戒斷症狀，原評分標
    準偏重於前科紀錄，認被告有繼續施用毒品之傾向，對被告
    有失公平，請撤銷原裁定，駁回檢察官強制戒治之聲請等語
    。
三、按觀察、勒戒後，檢察官或少年法院（地方法院少年法庭）
    依據勒戒處所之陳報，認受觀察、勒戒人無繼續施用毒品傾
    向者，應即釋放，並為不起訴之處分或不付審理之裁定；認
    受觀察、勒戒人有繼續施用毒品傾向者，檢察官應聲請法院
    裁定或由少年法院（地方法院少年法庭）裁定令入戒治處所
    強制戒治，其期間為6個月以上，至無繼續強制戒治之必要
    為止，但最長不得逾1年，毒品危害防制條例第20條第2項定
    有明文。次按勒戒處所應注意觀察受觀察、勒戒人在所情形
    ，經醫師研判其有或無繼續施用毒品傾向後，至遲應於觀察
    、勒戒期滿之15日前，陳報該管檢察官或少年法院（庭），
    觀察勒戒處分執行條例第8條第1項亦定有明文。依據上開規
    定，受觀察、勒戒人有無繼續施用毒品之傾向，係由醫師研
    判。而關於有無繼續施用毒品傾向之評估標準，法務部已於
    110年3月26日以法矯字第11006001760號函修正頒布「有無
    繼續施用毒品傾向評估標準紀錄表」、「有無繼續施用毒品
    傾向評估標準評分說明手冊」，其中「前科紀錄與行為表現
    」之第1題及第3題之計分方式修正如下(餘無修正)：㈠第1項
    「毒品犯罪相關司法紀錄」：計分方式修正為每筆(次)5分
    ，總分上限為10分；㈡第3項「其他犯罪相關紀錄」：計分方
    式修正為每筆(次)2分，總分上限為10分。而被告有無「繼
    續施用毒品傾向」，係依具體個案之臨床實務及相關事證等
    情綜合判定，有其相當之專業依據及標準，且涉及專門醫學
    ，又衡酌強制戒治之目的，係為協助施用毒品者戒斷毒品之
    心癮及身癮所為之一種保安處分類型，而該評估標準係將與
    判斷有無繼續施用傾向之相關因素加以列舉及量化，適用於
    每一位受觀察、勒戒處分之人，具一致性、普遍性、客觀性
    ，以利執法者判定受勒戒人有無繼續施用毒品傾向。
四、經查： 　　
　㈠被告因於109年5月20日10時許，在新北市○○區○○路0段000巷0
    號3樓內，施用甲基安非他命1次，經臺北地院以109年度毒
    聲字第258號裁定送勒戒處所觀察、勒戒，並於執行觀察、
    勒戒期間，由新店戒治所附設勒戒處所評定認有繼續施用毒
    品傾向等情，固有前開裁定及新店戒治所110年3月5日新戒
    所衛字第11007005770號函附之「有無繼續施用毒品傾向評
    估標準紀錄表」在卷可憑。
　㈡惟新店戒治所附設勒戒處所按110年3月26日修正頒布之「有
    無繼續施用毒品傾向評估標準紀錄表」，對被告重新評估後
    ，認其「無繼續施用毒品傾向」，亦有新店戒治所附設勒戒
    處所110年3月29日新戒所衛字第11007007950號函附之「有
    無繼續施用毒品傾向證明書」及「有無繼續施用毒品傾向評
    估標準紀錄表」在卷可憑。是依現行評估標準及重新評估結
    果，難認被告尚有繼續施用毒品傾向。
五、檢察官及被告抗告為有理由，原裁定未及審酌前開修正後之
    評分標準及重新評估結果，裁准檢察官之聲請，即無可維持
    ，應予撤銷。又本件聲請之瑕疵無從補正，為免發回原審重
    新裁定徒增司法資源之浪費，爰由本院自為裁定駁回檢察官
    之聲請。
據上論斷，應依刑事訴訟法第413條，裁定如主文。　
中　　華　　民　　國　　110 　年　　4 　　月　　29　　日
                  刑事第六庭  審判長法  官  劉方慈
                                    法  官  朱嘉川
                                    法  官　曹馨方
以上正本證明與原本無異。
不得再抗告。
                                    書記官　游秀珠
中　　華　　民　　國　　110 　年　　4 　　月　　29　　日